【裁判字號】    98,簡上,1235
【裁判日期】    981217
【裁判案由】    詐欺
【裁判全文】
臺灣板橋地方法院刑事判決            98年度簡上字第1235號
上  訴  人  臺灣板橋地方法院檢察署檢察官
上  訴  人  丁○○
即  被  告
上列上訴人因詐欺案件，不服本院刑事庭中華民國九十八年九月
十五日九十八年度簡字第七０八三號第一審刑事簡易判決（聲請
簡易判決處刑案號：九十八年度偵字第一七八一三號）及移送併
案審理（台灣士林地方法院檢察署九十八年度偵字第一０七九五
號、台灣板橋地方法院檢察署九十八年度偵字第二五六四０號、
台灣台北地方法院九十八年度偵字第二六０二七號），提起上訴
，本院管轄之第二審合議庭判決如下：
    主  文
原判決撤銷。
丁○○幫助意圖為自己不法所有，以恐嚇使人將本人之物交付，
處有期徒刑參月，如易科罰金，以新臺幣壹仟元折算壹日。
    事  實
一、丁○○依一般社會生活之通常經驗，本可預見提供金融機構
    開立之帳戶予姓名年籍不詳之人使用，可能幫助不詳犯罪集
    團作為詐取財物之用，竟仍不違背其本意，基於幫助詐欺取
    財之不確定故意，將其所有之聯邦商業銀行三重分行（下稱
    聯邦商業銀行）000-000000000000號帳戶之提款卡、提款卡
    密碼、存摺與駕照影本、上海商業銀行內湖分行（下稱上海
    商業銀行）00000000000000號帳號之提款卡及其不知情之友
    人王瑋銘（已另由台灣板橋地方法院檢察署檢察官為不起訴
    處分）所有之中國信託商業銀行民生分行（下稱中國信託商
    業銀行）帳號000-0000-0000-0000-0000 號帳戶之提款卡（
    含提款卡密碼）、存摺等物，於民國（下同）98年6 月12日
    18時許，在臺北縣板橋市某KTV 門口，提供予姓名年籍不詳
    綽號「阿勇」之成年人及其所屬之詐欺集團成員使用，藉以
    幫助該詐欺集團成員從事詐欺取財及恐嚇取財之犯行。嗣該
    詐欺集團所屬成員於取得上開帳戶後，即意圖為自己不法之
    所有，基於恐嚇取財之犯意，於98年6 月13日下午3 時許，
    以電話向丙○○恫赫稱，若不轉帳到指定帳戶，就要讓你全
    家好看等語，致丙○○心生畏懼，於98年6 月13日16時1 分
    許、同日16時29分許、同日16時36分許，依其指示操作中國
    信託商業銀行自動櫃員機，而匯出新台幣（下同）3 千元、
    4 千元、1 千元至王瑋銘上開中國信託商業銀行民生分行帳
    戶內。又該詐騙集團另意圖為自己不法之所有，基於詐欺之
    犯意，於98年6 月13日13時許，在網路聊天室向乙○○佯稱
    欲與之援交，惟需先至自動櫃員機確認身分云云，致乙○○
    陷於錯誤，於同日14時17分許，至桃園縣中壢市○○路上之
    中國信託商業銀行，依指示操作自動櫃員機而接續轉帳3 千
    元、6 千元1 萬2 千元、2 千元、1 萬元等金額至王瑋銘所
    有之上開中國信託商業銀行民生分行帳戶內，旋遭提領一空
    。於98年6 月14日以電話向甲○○誆稱係賣家會計部人員，
    之前網路購物付款有問題，需至自動櫃員機操作轉帳手續，
    汪佩珊不疑有詐，乃依指示於98年6 月14日19時14分許，依
    指示操件而匯出新臺幣（下同）28 ,208 元至丁○○上海商
    業銀行內湖分行00000000000000號帳戶內；又於98年6 月15
    日17時30分許，以電話向戊○○佯稱先前於雅虎奇摩網路購
    物設定付款方式有誤，為避免遭重複扣款，須至自動櫃員機
    取消設定云云之同一手法，致戊○○陷於錯誤，於98年6 月
    15日19時59分40秒許，依其指示操作聯邦商業銀行自動櫃員
    機，而匯出100,000 元至丁○○上開聯邦商業銀行三重分行
    帳戶內。嗣因丙○○、乙○○、甲○○、戊○○發覺有異，
    報警循線追查，始悉上情。
二、案經臺北縣政府警察局三重分局報請臺灣板橋地方法院檢察
    署檢察官偵查後聲請簡易判決處刑及由桃園縣政府警察局楊
    梅分局報請台灣桃園地方法院檢察署檢察官、台北市政警察
    局內湖分局報請台灣士林地方法院檢察署檢察官、桃園縣政
    府警察局楊梅分局報請台灣台北地方法院檢察署檢察官分別
    移請本院併案審理。
    理  由
一、證據能力部分：按刑事訴訟法第159 條第1 項雖規定，被告
    以外之人於審判外之言詞或書面陳述，除法律有規定外，不
    得作為證據。惟依同法第159 條之5 第1 項、第2 項規定，
    經當事人於審判程序同意作為證據，法院審酌該言詞陳述或
    書面陳述作成時之情況，認為適當者，亦得為證據。當事人
    或辯護人於法院調查證據時，知有第159 條第1 項不得為證
    據之情形，而未於言詞辯論終結前聲明異議者，視為有前項
    之同意（指同條第1 項之同意作為證據），此乃第159 條第
    1 項所容許，得作為證據之例外規定之一。經查，檢察官、
    被告丁○○於本案言詞辯論終結前，均未就本院所採為證據
    之以下各項供述證據主張有刑事訴訟法第159 條第1 項不得
    為證據之情形，本院復審酌各該證據作成時之情況，認為均
    屬適當，是本案經調查之前述證據均有證據能力，又其餘所
    用非屬供述證據部分，既未有傳聞法則之適用，復查無違法
    取證之情事存在，自亦得作為證據，合先敘明。
二、訊據被告丁○○矢口否認有何詐欺犯行，辯稱：伊並無幫助
    詐欺之意，當時是急於找工作，情急之下，看報紙應徵，在
    對方遊說之下將金融卡及密碼等資料交予對方，事後多次與
    對方聯繫卻無法回應，發現事有異狀時為時已晚，我也是被
    害人云云。惟查：
（一）上揭犯罪事實，業據被害人丙○○、乙○○、戊○○、汪
      佩珊於警詢中證述明確，核與證人即同案被告王瑋銘於警
      詢及偵查中證述之情節相符。並有被告丁○○於聯邦商業
      銀行三重分行帳號000-000000000000號帳戶交易明細1 份
      及上海商業銀行內湖分行開戶申請資料、交易明細表、被
      害人甲○○、戊○○自動櫃員機交易明細各1 紙、王瑋銘
      設於中國信託商業銀行民生分行帳號000-00000000-0000-
      0000號之客戶基本資料、帳戶交易明細各1 件、被害人乙○○匯款單據5 張、被害人丙○○之中國信託商業銀行自
      動櫃員機交易明細表3 紙在卷可稽。
（二）查個人虞金融機構開設之存款帳戶，請領存摺、提款卡（
      含密碼）一事，原係針對個人身分之社會信用而予以資金
      流通，具有強烈之屬人性，而金融帳戶為個人理財之工具
      ，於金融機構申請開設存款帳戶亦無任何特殊之資格限制
      ，一般民眾皆可以存入最低開戶金額之方式，任意於金融
      機構申請開設存款帳戶，且一人並可於不同之金融機構申
      請多數之存款帳戶使用，此屬眾所周知之事實。是依一般
      人之社會生活經驗，若見他人不以自己名義申請帳戶，反
      而向人收取金融帳戶供己使用，衡情對於該帳戶是否供不
      法之使用，當有合理之懷疑。被告既係心智成熟的成年人
      ，依其個人之智識及經驗，應可預見綽號「阿勇」之成年
      男子不使用自己之帳戶，竟向其收取帳戶之提款卡及密碼
      使用，則被告對於提供3 金融機構之帳戶提款卡及密碼供
      他人使用，有幫助該他人從事詐欺取財犯行之可能性，應
      有所預見，然被告竟仍將其上開金融機構帳戶之提款卡及
      密碼交予他人使用，堪認被告於主觀上對於其提供帳戶之
      行為，縱令因而幫助他人為詐欺取財或恐嚇取財，亦不違
      反其本意，其有幫助詐欺取財之不確定故意，至屬灼然。
      是被告辯稱伊交付帳戶資料並沒有要幫助他人犯罪的意思
      云云，顯屬卸諉之詞，委無可採。
三、按刑法上之幫助犯，係對於犯罪與正犯有共同之認識，而以
    幫助之意思，對於正犯資以助力，而未參與實施犯罪之行為
    者而言。本件被告提供帳戶讓被害人存入款項，並未實際參
    與詐騙集團成員對被害人施用詐術及恐嚇取財之行為。是核
    被告丁○○所為，係犯刑法第30條第1 項、刑法第339 條第
    1 項之幫助詐欺取財罪，及同法第30條第1 項、第346 條第
    1 項之幫助恐嚇取財罪。又其行為僅止於幫助行為，應依刑
    法第30條第2 項規定，按正犯之刑減輕之。又被告以一幫助
    行為，造成正犯實施3 次詐欺取財及1 次恐嚇取財之犯罪行
    為，致被害人財產法益受侵害，同時觸犯上開三相同之幫助
    詐欺取財罪名及一幫助恐嚇取財罪名，為想像競合犯，應依
    刑法第55條規定，從一重之幫助恐嚇取財罪處斷。至聲請簡
    易判決處刑意旨固僅論及被告提供帳戶幫助詐欺戊○○之犯
    罪事實，惟被告幫助詐欺甲○○、乙○○及幫助恐嚇被害人
    丙○○之犯罪事實，既與該聲請部分之犯行有想像競合犯之
    裁判上一罪關係，已如上述，應為起訴效力所及，且經檢察
    官移送併案審理，本院自應一併予以審究。原審以被告即上
    訴人丁○○所為，係犯刑法第30條第1 項前段、第339 條第
    1 項之幫助詐欺取財既遂罪，因而予以論罪科刑，固非無見
    。惟原審未及審酌被害人乙○○同遭詐騙集團共計詐取3 萬
    3 千元及被害人丙○○共遭詐騙集團恐嚇取財8 千元之事實
    ，尚有未洽。被告上訴意旨否認犯罪，雖無理由，然原審判
    決既有上開疏漏之處，自應由本院撤銷改判。被告於審理期
    日經合法傳喚，無正當理由不到庭，爰不待其陳述，逕行判
    決。爰審酌被告提供帳戶予詐欺集團作為犯罪使用，增加被
    害人尋求救濟之困難，並使犯罪之訴追趨於複雜，擾亂社會
    正常交易安全，及本件被害人受詐騙之金額、被告犯後否認
    犯行之態度等一切情狀，量處如主文所示之刑，並諭知易科
    罰金之折算標準，以示懲儆。
據上論斷，應依刑事訴訟法第455 條之1 第1 項、第3 項、第36
9 條第1 項前段、第364 條、第371 條、第299 條第1 項段，刑
法第346 條第1 項、第55條、第30條第2 項、第41條第1 項前段
，刑法施行法第1 條之1 第1 項、第2 項前段，判決如主文。
本案經檢察官黃佳權到庭執行職務。
中    華    民    國    98    年    12    月    17    日
                  刑事第六庭    審判長法  官   胡堅勤
                                      法  官   林家賢
                                      法  官   盧軍傑
以上正本證明與原本無異
本件不得上訴
                                書記官  梁宜庭
中    華    民    國    98    年    12    月    17   日
附錄本案論罪科刑法條全文：
中華民國刑法第339 條
意圖為自己或第三人不法之所有，以詐術使人將本人或第三人之
物交付者，處5 年以下有期徒刑、拘役或科或併科1 千元以下罰
金。
以前項方法得財產上不法之利益或使第三人得之者，亦同。
前二項之未遂犯罰之。


司法院資訊處製作；財團法人民間司法改革基金會備份。
